【裁判字號】    96,交聲,1610
【裁判日期】    970328
【裁判案由】    交管條例聲異
【裁判全文】
臺灣板橋地方法院刑事裁定            96年度交聲字第1610號
原處分機關  交通部公路總局臺北區監理所
異  議  人  乙○○
即受處分人
上列受處分人因違反道路交通管理處罰條例案件，對於交通部公
路總局台北區監理所於民國96年9 月19日以北監自裁字第裁40-C
00000000號違反道路交通管理事件裁決書所為之處分，聲明異議
，本院裁定如下：
    主  文
原處分撤銷。
乙○○不罰。
    理  由
一、原處分機關略以：異議人即受處分人乙○○，於民國96年8
    月3 日8 時59分許，將其所有之車牌號碼1462─KE號自用小
    客車，停放於臺北縣土城市○○路35號之禁止臨時停車處，
    經臺北縣政府警察局土城分局（下簡稱原舉發機關）以96年
    8 月4 日北縣警交字第C00000000 號舉發違反道路交通管理
    事件通知書（下簡稱舉發通知書）掣單舉發，嗣經交通部公
    路總局台北區監理所（下簡稱原舉發機關）於96年9 月19日
    依違反道路交通管理處罰條例第56條第1 項第1 款之規定，
    以北監自裁字裁40-C00000000號違反道路交通管理事件裁決
    書裁處異議人罰鍰新臺幣900 元。
二、異議意旨略以：異議人停車時間為96年7 月30日21時許。當
    時該道路並未劃設任何禁止停車之標線，據土城分局回函表
    示該紅線是係於7 月31日所劃設，故異議人於停車時該道路
    並未劃設紅線，因此異議人停車時並無違規，而劃設紅線之
    施工單位並未公告該道路何時要劃設紅線，且劃設紅線單位
    於劃設紅線時，先將異議人之車子移開，俟劃好再移回，故
    施工人員應可證明車子停放時為尚未劃線狀態，況依土城分
    局回函表示他們的拖吊作業：「轄內新劃設之標誌、標線完
    工後3 日內為勸導期，不宜拖吊」，惟並未有何宣導之動作
    ，僅是劃設標線完工後3 日內並未執行舉發而已，伊在不知
    情的情況下停到第4 天就被舉發，為此聲明異議云云。
三、按違反行政法上義務之行為非出於故意或過失者，不予處罰
    ，行政罰法第7 條第1 項定有明文。故行為人違反法律上之
    義務而受行政罰之行為，須以行為人出於故意、過失或具有
    推定過失等責任條件為必要，倘行為人不具有上開責任條件
    ，行政機關即不能僅因行為人違反法律上之義務而遽以行政
    罰處罰之。經查：
(一)、臺北縣土城市○○路35號前劃設之禁止停車紅線路段，確係
    96 年7月31日所劃設，有臺北縣政府警察局土城分局96年8
    月28日北縣警土交裁字第0960028528號函1 紙在卷可稽，且
    證人甲○○即標線劃設施工單位臺北縣土城市市公所工務課
    人員於本院訊問時到庭證稱：「（問：土城市○○路35號路
    旁之紅線是何時劃設？）從5 月25日開始施工，因為重新鋪
    設柏油，所以重新劃線，全部劃設完工日期是96年9 月3 日
    ，承天路35號旁的紅線何時完工我不清楚。」、「（問：承
    天路重新劃線之後，對於劃線之前停車的車子如何處理？）
    如果有車輛妨害劃線的時候，我們會用推高機把車子移開，
    劃好之後再移回，並沒有對車主留紙條告知。」等語（見本
    院96年12月19日訊問筆錄），足證確有異議人所指其車輛係
    96 年7月30日即停放該處，施工單位於隔日劃設紅線前後，
    有移置異議人車輛，並於劃線後將之移回原處之可能，是異
    議人前開所述，尚非無據，應值採信。
(二)、且證人甲○○即標線劃設施工單位臺北縣土城市市公所工務
    課人員於本院訊問時到庭證稱：「（問：承天路鋪設柏油重
    新劃線，土城市公所有無公告？）沒有公告，只是請當地里
    長口頭告知。」、「（問：有無宣導叫車主於劃線之後迅速
    將車子移開？）沒有，警察也沒有。」等語（見本院前開訊
    問筆錄），參以異議人於本院審理時亦到庭陳述：「（問：
    你去拖吊場領車的時候，警察有沒有在上面留紙條叫你趕快
    把車子移開？）沒有。（問：你去申訴時，警察說他們有以
    3 日期間勸導要車主把車子移開？警察是如何勸導？）警察
    沒有勸導，他們只是說有3 日緩衝期。」等語（見本院上開
    訊問筆錄），異議人既於施工前便將其前開車輛停放於前揭
    違規地點，且停放時間長達4 天之久，縱原舉發機關設有標
    誌、標線完工後3 日內為勸導期，不執行拖吊之作業規定，
    惟該處於劃設標線之前，確無任何禁止停車標誌、標線而為
    合法停車處所，且施工單位劃設禁止停車標線事項並未公告
    周知，使異議人得以知悉，準此，足見異議人停車之初，並
    無違反道路交通管理處罰條例規定之故意。況原舉發機關於
    3 日勸導期內亦無任何勸導措施及作為使異議人得以配合，
    是難認異議人就該違反禁止規定之行為有何可歸責事由或過
    失可言。
(三)、綜上，既無從確認異議人有舉發通知單所載之違規行為，原
    處分機關未能審酌及此，對異議人為裁罰，其裁罰自有違誤
    ，本件異議人之異議為有理由，應由本院將原處分撤銷，改
    諭知異議人不罰，以資適法。
四、至異議意旨另併求為裁定退回繳納之移置費及保管費乙節，
    惟參照道路交通管理處罰條例第87條第1 項規定，得向法院
    聲明異議者，僅得針對原處分機關之「處罰事項」，拖吊費
    及車輛保管費部分僅為執行違規事項之行政費用，並非處罰
    ，且異議人已於本院訊問時當庭撤回退還該等費用之聲請，
    是此部分之請求，本院毋庸審究，附此敘明。
五、據上論斷，應依道路交通案件處理辦法第20條前段，裁定如
    主文。
中    華    民    國    97    年    3     月    28    日
                  交 通 法 庭 法  官  曾正耀
本正本證明與原本無異。
如不服本裁定，應於送達後5日內向本院提出抗告狀。
                              書記官  陳淑怡
中    華    民    國    97    年    3     月    28    日


司法院資訊處製作；財團法人民間司法改革基金會備份。
